【裁判字號】    98,交抗,2364
【裁判日期】    981009
【裁判案由】    違反道路交通管理處罰條例
【裁判全文】
臺灣高等法院交通事件裁定            98年度交抗字第2364號
抗  告  人
即受處分人  甲○○
上列抗告人因違反道路交通管理處罰條例案件，不服臺灣桃園地
方法院，中華民國98年8月31日所為裁定（98年度交聲字第1432
號），提起抗告，本院裁定如下：
    主  文
抗告駁回。
    理  由
一、原處分意旨略以：抗告人即受處分人甲○○騎乘車牌號碼FK
    6－338號重型機車，於民國98年2月25日上午11時許，在桃
    園縣桃園市○○路與正光街之路口闖紅燈左轉，經警當場攔
    停製單舉發「闖紅燈」，抗告人逾應到案期限30日內到案提
    出申訴，但原處分機關交通部公路總局新竹區監理所函詢舉
    發單位結果，仍認其確有前開違規行為，依道路交通管理處
    罰條例第53條第1項規定及違反道路交通管理事件統一裁罰
    基準及處理細則等規定，裁處抗告人罰鍰新臺幣（下同）2,
    700 元，並記違規點數3點在案。
二、原裁定意旨略以：
  (一)桃園縣桃園市○○路與正光街口設置有燈光號誌管制乙節，
    為抗告人所自承（見原審卷第30頁），並經證人即舉發員警
    林榮戶明確證述在卷可憑（見原審卷第31頁），復有照片4
    張存卷足稽（見原審第40頁）；又抗告人騎乘重型機車於前
    開時、地，違規闖紅燈左轉而經警當場舉發闖紅燈等情，業
    據證人林榮戶到庭具結證稱：伊當時是正光街口等紅燈的第
    一輛機車，當時天候晴，光線明亮，視線上並無任何障礙，
    伊清楚看到中山路與正光街之號誌及車輛行駛情形。伊等正
    光街的號誌由紅燈轉為綠燈後約1、2秒，正要啟動機車時，
    伊看到異議人機車快速沿中山路由桃園往中壢方向騎來，直
    接由中山路「外側車道」闖紅燈左轉正光街對面（即桃庚聯
    合診所旁邊）小巷，抗告人機車並非騎至正光街口待轉，是
    直接由中山路外側車道闖紅燈左轉，伊旋即騎車自後追及將
    之攔停，並告知違規闖紅燈事實，並將舉發通知單填載違規
    事實、時間、地點、應到案日期後交予抗告人簽收，但抗告
    人態度很不友善，看過舉發通知單後，竟拒絕簽收等語屬實
    （見原審卷第30反面至33頁），所述情節與抗告人自承：是
    沿中山路由桃園往中壢方向騎來，要左轉至正光街對面小巷
    抄近路等語（見原審卷第30頁），及現場照片、林榮戶所繪
    圖顯示現場位置情節均符（見原審卷第39、40頁），可見證
    人查處當時所站立位置，應有明確看見燈號及抗告人違規闖
    紅燈左轉，不致誤判。且林榮戶所目睹抗告人違規行駛路線
    （未駛至正光街前方，即直接由中山路外側車道疾駛闖紅燈
    左轉，見原審卷第39、40頁），與一般由中山路行駛至正光
    街口而待轉之路線迥異，自可排除混淆之可能。衡諸上揭證
    人林榮戶乃為現場目擊者，既到庭在法官面前，以言詞供述
    本件待證事實，且具結擔保其真正，而卷存資料並無證據足
    以證明其證詞係屬虛偽，亦無不可採之品行證據或前科證據
    存在，自不得僅以證人林榮戶係本件製單舉發之在場執勤員
    警，而全盤抹煞其在訴訟上所具有之原證人資格，抗告人復
    無法舉出任何對其有利之證據，彈劾上揭證言之可信性，以
    使法院產生任何合理之懷疑，是異議人所辯，尚無可採。至
    除該證人之證詞外，固無另以錄影或照相方式拍攝車輛違規
    錄影帶或照片可資證明，惟按諸一般乙○執行交通勤務，法
    律並未規定要求其就闖紅燈等違規事項，悉應錄影或拍照存
    證，且此等違規情事，常係發生於一剎那之間，除非案發當
    時，恰有預先錄影或擺設可供緊急照相之設備，否則要求執
    勤員警或舉發機關予以緊急錄影或照相，並以此為憑，未免
    不切實際。衡諸該員警係依法執行公務，既不認識抗告人，
    雙方亦無任何嫌隙可言，當不至甘冒犯偽證罪之風險，蓄意
    加以構陷。
  (二)抗告人雖辯以：員警林榮戶當時在距離正光街口80至100公
    尺外之正光街內，員警前方尚有等待紅燈之車陣，豈能看見
    違規情形云云（見原審卷第32頁反面、37、41、42頁），惟
    抗告人竟能遠眺及於80至100公尺車陣外之員警，甚且是在
    正「騎到正光街口還未停下來，就騎車過路口進入正光街對
    面小巷」之剎那間，甚難想像！舉發員警林榮戶又豈能在80
    至100公尺之車流後方，旋即跨越中山路，追及自正光街第
    一輛出發之抗告人機車？遑論林榮戶能知悉抗告人係沿中山
    路由桃園往中壢方向行駛而來！抗告人所辯情節，自無可採
    。綜上，本件違規行為，事證已臻明確。
  (三)綜上所述，抗告人確有於前揭時、地闖紅燈之違規行為，原
    處分機關依道路交通管理處罰條例第53條第1項、第63條第1
    項第3款、違反道路交通管理事件統一裁罰基準及處理細則
    等規定，裁處受處分人罰鍰2,700元並記違規點數3點，核無
    違誤，本件異議為無理由，應予駁回。
三、抗告意旨略以：(一)巡邏員警當日並不是在中山路與正光街路
    口指揮交通勤務，也非在該路口等待紅燈的第一輛機車，而
    是巡邏至正光街巷內距離中山路口約80-100公尺內等紅燈。
    當我放慢速度行駛到中山路及正光街口右車道時，左右觀看
    有無來車準備跨越左車道待轉，因正光街口右車道因紅燈淨
    空無車輛，因此我可以清楚看到二位員警騎乘機車正在車陣
    中等待紅燈，請求調閱路口監視器證明。(二)若員警在中山路
    與正光街路口，應可直接鳴哨將我攔下，且沒有人笨到看到
    警察還故意闖紅燈，當時還有另一員警同行且手拿錄影機錄
    影存證，希望能調閱當時錄影佐證。(三)當天我行駛在中山路
    外側車道，因中山路車流頻繁，所以要在正光街口等綠燈好
    轉入中山路593巷較為安全（正光街並無左轉待轉區），我
    行駛過中山路時並未紅燈，緩緩行駛至正光街口前正好遇到
    紅燈轉換綠燈，還來不及停下等待，我在車陣只好隨即加速
    駛入巷內。我只是剛好遇到紅綠燈交換號誌的瞬間，何況員
    警在他執法地點離紅綠燈口至少80公尺，根本看不到本向車
    道的交通號誌，也不能直接目擊我通過停止線當下燈號，難
    讓人信服，爰請撤銷原裁定云云。
四、經查：
  (一)按汽車駕駛人，行經有燈光號誌管制之交岔路口闖紅燈者，
    處新臺幣1,800元以上5,400元以下罰鍰；汽車駕駛人有下列
    各款所列條款之一者，除依原條款處罰鍰外，並予記點：三
    、有第43條、第53條或第54條情形之一者，各記違規點數3
    點，道路交通管理處罰條例第53條第1項、第63條第1項第3
    款分別定有明文。再道路交通管理處罰條例所稱之汽車，依
    該條例第3條第8款之規定，包含機器腳踏車在內。
  (二)前開違規事實，有桃園縣政府警察局桃警局交字第DB000000
    0號舉發違反道路交通管理事件通知單影本及交通部公路總
    局新竹區監理所桃監裁罰字第52-DB0000000號裁決書各1紙
    附卷可稽，並經證人即現場舉發本件違規之桃園縣政府警察
    局桃園分局大樹派出所乙○林榮戶於原審到庭結證在案，並
    有員警繪製現場圖、現場照片4幀各1份附卷為憑，細繹其證
    詞，該舉發員警乃親眼目睹抗告人騎乘機車闖紅燈左轉之事
    實，按當時事發路段，光源尚稱充足、視線狀況亦屬良好，
    且自員警所在位置觀察，並無任何遮蔽物足以影響舉發員警
    判斷該路段之燈光號誌狀態，本件舉發乙○既係近距離正面
    目擊抗告人違規闖紅燈左轉之事實，以一般執勤員警之專業
    訓練而言，對於該職務上事項之觀察力自遠較一般人更為專
    注，其誤判之可能性極低，應有可信之處。再本件舉發之乙
    ○林榮戶於執行勤務時，適時發現抗告人騎乘機車闖紅燈，
    並自後追上攔停舉發，其與抗告人素不相識，復無怨隙，應
    無故意設詞誣陷抗告人而甘冒偽證罪責之必要，況抗告人又
    未提出其他積極證據足資推翻前項舉發認定之事實，實難認
    乙○林榮戶有何濫行舉發抗告人違規之情形，當甚明確。
  (三)抗告意旨稱：員警當日並不是在中山路與正光街路口指揮交
    通勤務，而是在正光街巷內距離中山路口約80-100公尺內等
    紅燈云云，且提出該巷口內照片1張以茲佐證，惟查：證人
    即舉發員警林榮戶當時所在位置，已據其於原審明確證稱：
    伊在正光街口，當時正站在編號一照片所示紅綠燈下方等語
    （見原審卷第31頁反面），並於原審法官面前具結以言詞供
    述本件抗告人之違規事實，不僅以具結擔保其供述之真實性
    ，且在負擔偽證罪之心理處罰狀態下證述抗告人經認定違規
    及其掣單舉發之經過。另抗告人所提供之照片，經原審以電
    話詢問，抗告人自承係案發後自行到現場拍攝，而照片中註
    明「員警當時所在位置」，亦以路人模擬員警當時所在位置
    ，有辦理刑事案件電話記錄查詢表附本院卷可稽，是尚難以
    該「模擬」之照片，推翻證人業經具結之證言。至於抗告意
    旨復要求調閱路口監視器，惟經員警詢問中平里里長，里長
    稱「該處監視器已經壞一年，所以調不到資料。」，此有上
    開電話記錄查詢表可證，併此敘明。
五、綜上，抗告人於前揭時、地，確有「行經有燈光號誌制之交
    岔路口闖紅燈」之違規事實，雖其自始矢口否認有何違規，
    但並未提出證據，以實其說，亦未就證人之舉發有誤提出相
    關證據以供調查，本院復查無其他證據足資證明證人有捏造
    事實違法取締之情事，抗告人空言否認違規，尚難遽採。原
    審因認本件違規事證明確，裁處抗告人罰鍰2,700元，並記
    違規點數3點，經核並無不合。抗告意旨猶執前詞提起抗告
    ，指摘原裁定不當，為無理由，應予駁回。
六、據上論斷，應依道路交通案件處理辦法第26條，刑事訴訟法
    第412條，裁定如主文。
中    華    民    國    98    年    10    月    9     日
                      交通法庭審判長法  官  吳鴻章
                                    法  官  曾淑華
                                    法  官  汪梅芬
以上正本證明與原本無異。
不得再抗告。
                                    書記官  劉寶鈴
中    華    民    國    98    年    10    月    9     日


司法院資訊處製作；財團法人民間司法改革基金會備份。
